臺北高等行政法院裁定
　　　　　　　　　　　　　　　　　　 93年度訴字第2893號
　　　　　　　　　　　　　　　.
原　　　告　甲○○
被　　　告　交通銀行股份有限公司
代　表　人　乙○○（董事長）
訴訟代理人　丁○○
　　　　　　丙○○
上列當事人間因退職金事件，原告不服財政部中華民國93年7月8
日台財訴字第0930030103號訴願決定，提起行政訴訟。本院判決
如下︰
    主  文
原告之訴駁回。
訴訟費用由原告負擔。
    理  由
一、按「公法上之爭議，除法律別有規定外，得依本法提起行政
    訴訟。」、「訴訟事件不屬行政法院之權限者，行政法院應
    以裁定駁回之。」行政訴訟法第2條、第107條第1項第1款分
    別定有明文，故行政訴訟乃解決當事人間關於公法上之爭議
    所施行之程序，如非屬公法上爭議之事件，行政法院自無審
    判權。
二、緣原告原任職於被告之臺中分行， 於民國（以下同）90年3
    月1日依被告89年12月26日第1097次常董會核定通過之 「交
    通銀行工作人員優惠退職（資遣）準則」辦理優惠退職，並
    依規定一次領取優惠退職金二筆合計新臺幣（以下同）1,76
    5,110元，且辦理90年綜合所得稅結算申報。 嗣原告出具申
    請書向被告申請將90年一次領取之優惠退職金，比照91年度
    第二次優惠退職人員，改為分三年領取，以減輕稅負云云。
    經被告92年10月24日人字第9258601144號函復略以：「說明
    ：一、關於90年之優惠退職金可否分期領取並依所得稅法第
    14條第1項第9類第2款規定計算所得課稅乙案， 本行產業工
    會曾於90年2月9日函請主管機關釋示，並經財政部臺北市國
    稅局於90年（原函誤植為92年） 4月27日函釋：『…退職（
    資遣）費，…依其計算標準係屬一次發給性質。台端自願請
    求分期無息領取退職金，該定額免稅之標準仍應依所得稅法
    第14條第1項第9類第1款規定計算之。』… 即當時稅務機關
    認定優惠退職金係屬一次發給性質。 二、惟財政部91年6月
    25日台財稅字第0910451608號釋令：『營利事業依據所訂員
    工退休（職）或資遣辦法規定，分年給付退休或被資遣員工
    之退職所得，應依所得稅法第14條第1項第9類分期領取退職
    所得之規定計算所得額，並依規定辦理扣繳』…。本行乃用
    此新釋令，於本行91年第二次優惠退職辦法中，訂定同仁得
    選擇一次領取或分三年無息平均領取優惠退職金之規定。三
    、台端依據89年12月26日第1097次常董會核定之『本行工作
    人員優惠退職（資遣）準則』於90年3月1日辦理優退，本行
    已依據台端90年5月8日之申請書一次發給優惠退職金…，並
    於91年初完成報稅手續在案，有關台端申請比照本行91年度
    第二次行員優惠退職（資遣）人員，選擇分三年領取優惠退
    職金乙節，本行實有執行上之困難，歉難照辦。」等語。原
    告復出具申請書再為申請，並經被告92年12月8日人字第925
    8601260號函復略以： 「主旨：為台端再次來函申請將90年
    度一次領取之優惠退職金，比照91年度第二次優惠退職人員
    ，改為分三年領取，以減輕稅負乙節，復如說明，請　查照
    。說明：一、依據勞動基準法施行細則之規定，資遣費應於
    終止勞動契約30日內發給，本行前於計算退職（資遣）給與
    其間，因產業工會及退職同仁均已分別函請財政部釋示分期
    領取退職金之規定，本行考量同仁之稅負利益，乃由同仁出
    具切結書，同意暫緩領取退職給與，嗣經前立法委員賴士葆
    召集財政部、賦稅署等相關官員及優退同仁於立法院召開公
    聽會，對於分期領取乙節，未能達成共識後，優退同仁再度
    出具申請書申請將應領之退職金一次存入所屬之存款戶頭，
    本案退職給與核發過程，本行已充分考量退職同仁之利益，
    並依照同仁之指示完成給付，本行並無疏失。二、財政部91
    年6月25日台財稅字第0910451608號新解釋函令公布後， 本
    行始能引用新釋令，於91年第二次優惠退職辦法中，訂定同
    仁得選擇一次領取或分三年無息平均領取退職金之規定；台
    端在新釋令公布前已辦理退職、領取退職金並依法課稅，無
    法再比照辦理。有關台端請求，歉難受理。」等語。原告旋
    又出具申請書再為申請，經被告92年12月26日人字第925860
    1317號函復略以：「主旨：為台端92年12月22日第三次來函
    申請將90年一次領取之優惠退職金，比照91年度第二次優惠
    退職人員，改為分三年領取，以減輕稅負乙節，復如說明，
    請　查照。說明：一、本行92年10月24日人字第9258601144
    號函暨本（12）月8日人字第9258601260號函諒達。 二、有
    關分期領取退職金乙節， 在財政部於91年6月25日公布新解
    釋函令以前，三商銀、台企銀、農銀等金融同業之優退辦法
    ，均與本行相同為一次給付性質，退職同仁請求分期領取時
    ，本行業務承辦同仁除積極與稅捐單位洽詢合法性外，本行
    產業工會及退職同仁均已分別函請財政部釋示分期領取退職
    金之規定，惟本案經當時立法委員賴士葆召集財政部、賦稅
    署等相關官員及優退同仁於立法院召開公聽會後，對於分期
    領取乙節，仍未能達成共識，因此台端應當能理解在當時稅
    捐單位並不認同本行優退方案之性質適用所得稅法第14條分
    期領取之規定，並非本行明知得分期發給，而故意不願辦理
    ，何況分期領取對公司並不會增加負擔，本行當然亦樂觀其
    成，惟本行必須依法行政，在財政部未發佈新函令放寬得分
    期領取前，本行不能違法訂定得分期領取之條款，尚請　諒
    察。」等語。原告復出具申請書再向被告申請，經被告之總
    管理處人力資源處93年 1月20日交人發字第9358600071號函
    復略以： 「主旨：為台端93年1月14日第四次來函申請將90
    年一次領取之退職金，比照91年度第二次優惠退職人員，改
    為分三年領取，以減輕稅負乙節，因有執行之困難，歉難受
    理，相關規定仍請參照本行致台端92年10月24日人字第9258
    601144號函、 92年12月8日人字第9258601260號函及92年12
    月26日人字第9258601317號函之說明，請　查照。說明：…
    二、又台北銀行辦理優退方案， 在財政部91年6月25日新解
    釋令公布前，與三商銀、台企銀、農銀等金融同業一致，均
    僅能依法辦理退職金一次給付性質，並未制定分期領取退職
    金之措施，請再確認。」等語。原告不服，循序提起訴願及
    本件行政訴訟。
三、本件原告起訴意旨略以： 雖三商銀與被告在財政部91年6月
    25日台財稅字第0910451608號新解釋函令公布前，均係辦理
    退職金一次給付， 然因所得稅法第14條已於87年6月20日修
    訂得分期領取退職所得，其退職時之優退辦法原可訂定分期
    領取之辦法，卻不訂定，明顯損害其權益。又被告援引財政
    部臺北市國稅局90年4月27日財北國稅審2字第90123396號函
    ，來認定其退職時應予一次給付，惟該局係按被告所檢附修
    正前90年優惠退職辦法而認定， 且依優退準則第4條規定年
    資僅有一年半而已， 並該國稅局函內容並未包括同準則第5
    條第2項所規定一律發給十五個月之鼓勵金在內， 一律並不
    等同一次，被告將一律視為一次，係曲解法令，足生損害退
    職人員之權益，而被告不願增訂分期領取退職金之辦法，明
    顯推諉卸責。為此，訴請(1)、訴願決定及（四次）原處分均
    撤銷。(2)、被告應賠付原告因其違法處分，致使原告溢繳90
    年度綜合所得稅款 417,751元及自91年4月1日起至支付日止
    之利息；另應賠付精神慰撫金1,000,000元云云。
四、惟查系爭優惠退職金係被告民營化後，給付原告工作年資之
    優惠退職金，當時原告已不具公務人員身分，是原告向被告
    領取退職金之方式，核屬私權事項，故被告及其總管理處人
    力資源處上揭函復，均非行政處分，原告如有爭議，應循民
    事訴訟程序以資解決，不得藉行政爭訟程序請求救濟，從而
    訴願決定以其訴願不合法，不予受理，自無不合。原告復對
    之提起行政訴訟，顯非合法，應予駁回。
五、依行政訴訟法第107條第1項第1款、第104條，民事訴訟法第
    95條、第78條，裁定如主文。
中　　華　　民　　國　　94　　年　　8　　 月　　10    日
   　　　　                第四庭審判長法    官 徐瑞晃
           　　　　                    法    官 李得灶
                    　　　             法    官 吳慧娟
上為正本係照原本作成。
如不服本裁定，應於送達後10日內向本院提出抗告狀（須按他造
人數附繕本）。
中　　華　　民　　國    94    年    8     月    10    日
           　　　　　　　　 　　　　　 書 記 官 劉道文
